【裁判字號】    91,簡上,350
【裁判日期】    920404
【裁判案由】    給付票款
【裁判全文】
臺灣高雄地方法院民事判決  九十一年度簡上字第三五○號
    上  訴  人  乙○○
    被 上訴 人  上進興業有限公司
    法定代理人  甲○○
右當事人間請求給付票款事件，上訴人對於中華民國九十一年九月二十六日本院鳳山
簡易庭九十一年度鳳簡字第六七七號第一審判決提起上訴，本院判決如左：
    主      文
原判決廢棄。
被上訴人應給付上訴人新台幣壹佰萬元及自民國九十年六月一日起至清償日止，按週
年利率百分之六計算之利息。
第一、二審訴訟費用由被上訴人負擔。
    事實及理由
一、上訴人起訴主張：
  (一)執有被上訴人為發票人、發票日九十年五月三十日、票號ＴＡＰ0000000
    號，面額新台幣（下同）一百萬元之支票（下稱系爭支票）一紙，詎於提示竟遭
    退票。
  (二)按支票上之金額及發票年月日，固為法定絕對必要記載之事項，若欠缺記載，即
    為無效之票據，惟如發票人囑他人填載，以完成發票行為，乃以他人為其填載之
    機關，發票人仍依票據上所載文義負責。查本件被上訴人簽發未載發票日及面額
    之系爭支票，既係交證人蔡木樹借款使用，自係決定以證人為填寫發票日及支票
    金額之機關，證人在系爭支票填上金額一百萬元之後交付上訴人，轉囑上訴人填
    寫發票日，上訴人依囑照填，完成發行為，上訴人不過依照被上訴人原先決定的
    意思，輾轉充作填寫發票日之機關而已，核與被上訴人自行填寫發票日完成簽發
    支票之行為無異，上訴人執此支票請求被上訴人依支票上所載文義負責，被上訴
    人自不得以系爭支票初未記載發票日主張無效。
  (三)綜上，上訴人本於票據法律關係請求被上訴人給付本件票款及利息，即屬有據。
    爰請廢棄原判決，改判被上訴人應給付上訴人一百萬元及自九十年六月一日起至
    清償日止，按週年利率百分之六計算之利息。
二、被上訴人抗辯：
  (一)系爭支票係證人蔡木樹向被上訴人商借使用，被上訴人雖同意證人填載票面金額
    一百萬元，向上訴人借貸，而未填載票據應記載之事項即到日期（為發票日之誤
    ），僅為借貸憑證而已，尚非有效據票。
  (二)又證人與上訴人間之債務，經兩人會算共五百萬元。嗣一起至代書黃土誠處協商
    折為三百七十萬，而由證人提供土地供上訴人設定抵押權以供擔保，但上訴人應
    返還證人所簽發之支票（含系爭支票在內），此有切結書附卷可稽。待設定後，
    上訴人自應返票系爭支票予證人，竟拒絕返還，未經授權偽造支票日期，自屬無
    效之票據，不得行使票據上之權利。
  (三)綜上，原審為上訴人敗訴之判決，核無違誤，爰請駁回上訴。
三、本院判斷：
  (一)按「支票上之金額及發票年月日，依票據法第一百二十五條第一項第二款、第七
    款及第十一條第一項規定，固為法定絕對必要記載之事項，若欠缺記載，即為無
    效之票據，惟如發票人囑他人填載，以完成發票行為，乃以他人為其填載之機關
    ，發票人仍應依票上所載文義負責。」最高法院七十四年台上字第九四九號判決
    要旨可資參照。照此，並非簽發未載發票日或票面金額之票據，就必然屬無效票
    據，仍須視發票人有無囑他人填載，以完成發票行為以為斷。
  (二)查系爭支票是由被上訴人簽發交給證人蔡樹木，同意證人填載票面金額一百萬元
    及發票日（被上訴人誤認是到期日），去向上訴人借錢，嗣由證人填載如數面額
    後，再交由上訴人填寫發票日等情，已經被上訴人於九十一年九月十七答辯狀理
    由二（附原審卷末）及九十一年十二月十二日答辯狀理由二（附本審卷準備程序
    筆錄後）相繼自承在卷，核與證人蔡木樹於本院結證所稱：「（問：你向被上訴
    人借的票要去使用？）答：是的。我都有告訴他，我要去作保證用的，所以我可
    以自己填寫日期、金額，不過我沒有寫日期，後來我有寫金額一百萬，然後把票
    交給乙○○（即上訴人）」「（問：如果沒有依照約定，保證何事？）答：如果
    沒有還錢，土地也給他處理，票也給他保證，所以是雙重保證，後來錢沒有還給
    他。」等語（以上均見準備程序筆錄）完全相符，確屬為真。因此，被上訴人簽
    發系爭支票交證人，雖發票日及金額均未完成，然而既知道證人將執以為借錢使
    用，甚至連證人要填載票面金額一百萬也已事先知曉，則其有將發票日交由證人
    填載之意思，其理至明。
  (三)而當證人為借款再將僅尚未載填發票日期之系爭支票交由上訴人填寫時，此情正
    與最高法院七十二台上字第三三五九號判例要旨「上訴人簽發未記載發票日之訟
    爭支票，交與會首邱某囑其於每月十二日提示兌領，以清償上訴人應繳死會會款
    之用，即係以會首為其逐月填寫發票日之機關，該會首因給付會款而轉囑被上訴
    人填寫發票日完成發票行為，則被上訴人亦不過依上訴人原先決定之意思，輾轉
    充作填寫發票日之機關，與上訴人自行填寫發票日完成發票行為無異，上訴人不
    得以訟爭支票初未記載發票日而主張無效，尤不得以伊未直接將訟爭支票交付被
    上訴人，被上訴人填寫發票年月日完成發票行為，未另經伊之同意執為免責之抗
    辯。」所示相同，參照可認本件證人係將系爭支票轉囑上訴人填寫發票日期而完
    成票據行為，與被上訴人自行填寫完成發票行為無異，而應依票據法第五條規定
    「在票據上簽名者，依票上所載文義負責。」
  (四)末，票據法第十三條規定「票據債務人不得以自己與發票人或執票人之前手間所
    存抗辯之事由對抗執票人。但執票人取得票據出於惡意者，不在此限。」所以實
    務上最高法院認「票據債務人以其自己與執票人間所存抗辯之事由對抗執票人，
    固為法之所許，然本件被上訴人，係以他人與執票人間所存抗辯之事由對抗執票
    人之上訴人，於法不能謂為有據。」最高法院四十七年台上字第一六二一號判例
    要旨明揭在案，即有所本。準此，本件系爭支票之債務人即被上訴人執證人蔡木
    樹與執票人即上訴人間之借款事由對抗上訴人，於法是有未合，故本院不再就此
    抗辯事由併予續究，於此敘明。
四、結論：
    綜上所述，上訴人執系爭支票對票據債務人之被上訴人行使票據權利，並依票據
    法第一百三十三條規定「執票人向支票債務人行使追索權時，得請求自為付款提
    示日起之利息，如無約定利率者，依年利六釐計算。」請求給付票款一百萬元及
    自九十年六月一日起至清償日止，按週年利率百分之六計算之利息，即屬有據。
    上訴意旨指摘原判決不當，求予廢棄改判，為有理由，應由本院予以廢棄，改判
    如其所請。
五、本件上訴為有理由，依民事訴訟法第四百三十六條之一第三項、第四百五十條、
    第七十八條，判決如主文。
中      華      民      國    九十二    年      四      月      四      日
                                        臺灣高雄地方法院民事庭
~B審判長法官  陳嘉惠
~B法      官  胡宜如
~B法      官  藍家慶
右為正本係照原本作成。
本判決不得上訴。
中      華      民      國    九十二    年      四      月      四      日
~B法院書記官  李冠毅


司法院資訊處製作；財團法人民間司法改革基金會備份。
